最高法院刑事判決　　　　　　　　　　　　　　　　九十一年度台上字第六五八號
　　上　訴　人　甲○○
右上訴人因盜匪案件，不服台灣高等法院台中分院中華民國九十年九月十二日第二審
判決（九十年度上訴字第一三三二號，起訴案號：台灣台中地方法院檢察署九十年度
偵字第五六四三、七三五二號），提起上訴，本院判決如左：
    主  文
原判決撤銷，發回台灣高等法院台中分院。
    理  由
本件原判決認定上訴人甲○○基於意圖為自己不法所有之概括犯意，於原判決附表編
號一至八所示時、地，持其所有之水果刀一支並戴安全帽及口罩，連續以強暴或脅迫
之方式，致使被害人蘇家興等人不能抗拒而強劫財物，詳如該附表所示。得手後，將
劫得之現金、香煙花用或使用耗盡等情。因而撤銷第一審判決，改判仍論處上訴人連
續意圖為自己不法所有，以強暴致使不能抗拒而取他人之物罪刑。固非無見。
惟查：(一)被告之自白，須非出於強暴、脅迫、利誘、詐欺或其他不正之方法，且與事
實相符者，始得採為證據，如果被告之自白，係出於不正之方法，並非自由陳述，即
其取得自白之程序，已非適法，則不問自白內容是否確與事實相符，因其非係適法之
證據，即不能採為判決基礎，故審理事實之法院，遇有被告對於自白提出刑求之抗辯
時，應先於其他事實而為調查。上訴人於偵查中辯稱：「（警訊所言實在？）不是我
做的，因為以前我搶超商，警方看我體型像就說是我。」、「（既不是你，為何警訊
要承認六件搶案？）警方恐嚇我，要打我、灌水」等語（見第五六四三號偵查卷第三
十六頁反面）。又於原審具狀稱：「……被告於地檢偵訊時，曾告知檢察官遭刑求之
事，但未被採信……」（見原審卷第四十六頁）。原審對於此項刑求之抗辯，未先於
其他事實而為調查，復未置一詞論列，遽採其警訊中之供述為有罪判決之基礎，難謂
於法無違。(二)證物應示被告，令其辨認，如係文書而被告不解其意義者，應告以要旨
，刑事訴訟法第一百六十四條有明文；此項規定，依同法第三百六十四條，為第二審
審判所準用。原判決採憑案發現場錄影畫面所翻拍之照片，為不利於上訴人之認定，
但未於審判期日依法提示該照片，令上訴人辨認，併有應於審判期日調查之證據而未
予調查之違誤。再，原判決對於上訴人究竟如何具有不法所有意圖，未於理由內加以
論敘，其事實之認定即無所據；而就扣案之水果刀、安全帽及口罩係屬上訴所有，復
未說明其憑以認定之證據，得否依刑法第三十八條第一項第二款、第二項之規定宣告
沒收，亦無從憑斷。上訴意旨指摘原判決違背法令，尚非全無理由，應認有撤銷發回
更審之原因。
據上論結，應依刑事訴訟法第三百九十七條、第四百零一條，判決如主文。
中      華      民      國    九十一    年      一      月    三十一    日
                              最高法院刑事第五庭
                                  審判長法官  紀  俊  乾
                                        法官  黃  正  興
                                        法官  劉  介  民
                                        法官  陳  東  誥
                                        法官  張  春  福
      右正本證明與原本無異
                                              書  記  官
中      華      民      國    九十一    年      二      月      四      日
